臺灣高等法院臺南分院刑事判決
109年度上易字第519號
上  訴  人  臺灣臺南地方檢察署檢察官
被      告  吳青龍



選任辯護人  陳宏義律師
上列上訴人因被告贓物等案件，不服臺灣臺南地方法院109年度
易字第534號中華民國109年7月29日第一審判決（起訴案號：臺
灣臺南地方檢察署108年度偵字第18200號），提起上訴，本院判
決如下：
    主  文
原判決撤銷。
吳青龍意圖為自己不法之所有，而侵占遺失物，處罰金新台幣伍
仟元，如易服勞役，以新台幣壹仟元折算壹日。
    事  實
一、吳青龍於民國108年6月13日至同年7月19日間某不詳時間，
    在不詳地點，見曾謝麗月簽發支票一紙（帳號：華南銀行東
    台南分行帳號000000000000號，票據號碼：QD0000000，票
    面金額：新台幣6萬元，發票日：108年7月19日，下稱系爭
    支票；原由曾偉福持有而於108年6月13日，在臺南市○區○○
    路上某處因發生車禍而遺失），可知應為他人遺失之物，竟
    意圖為自己不法之所有，將系爭支票侵占據為己有。嗣於10
    8年7月19日，至台南市大同路第三信用合作社大同分社，提
    示系爭支票後，因曾偉福已申報遺失及掛失止付遭退票，始
    查悉上情。
二、案經曾偉福訴由臺南市政府警察局第五分局報請臺灣臺南  
    地方檢察署檢察官偵查起訴。　
    理  由
一、證據能力之說明：㈠證人嚴建民於偵查中以被告身分之陳述
    ，固為被告以外之人於審判外之言詞陳述，然嚴建民經本院
    傳喚，因住居所不明，傳喚不到，而經當事人於審判程序同
    意作為證據，本院審酌該言詞陳述作成時之情況，認為適當
    ，依刑事訴訟法第159條之5第1項規定，自得為證據。㈡遺失
    票據申報書、票據掛失止付通知書、掛失止付票據提示人資
    料查報表、支票及退票理由單均為被告以外之人於審判外之
    書面陳述，已經當事人於審判程序同意作為證據，本院審酌
    該書面陳述作成時之情況，認為適當，依刑事訴訟法第159
    條之5第1項規定，得為證據。
二、訊據被告吳青龍（下稱被告）否認有侵占遺失物犯行，辯  
    稱係受友人嚴建民委託代為提示系爭支票等語。
三、經查：
    ㈠系爭支票原由曾偉福持有，而於108年6月13日，在臺南市
      南區國民路上某處遺失等情，業據證人曾偉福於偵查中結
      證明確（見偵卷第34頁），並有遺失票據申報書、票據掛
      失止付通知書附卷可稽（見警卷第15、16頁），故系爭支
      票為遺失物，首堪以認定。
　　㈡被告坦承於108年7月19日至台南市大同路第三信用合作社
      大同分社，將系爭支票存入自己帳戶而提示，因曾偉福已
      申報遺失及掛失止付遭退票情節，並有掛失止付票據提示
      人資料查報表、支票及退票理由單在卷可憑（見警卷第13
      、14頁）。從而，被告持有曾偉福遺失之系爭支票亦明。
      被告固辯稱系爭支票係由友人嚴建民交付，其受託代為提
      示等語，然證人嚴建民於偵查中陳稱未見過系爭支票，亦
      無委託被告提示等語（見偵卷第42、50頁），而被告就嚴
      建民交付系爭支票一節，復未能舉證以實其說，此部分所
      辯即難信為真正。
　　綜上各情，被告既無從說明取得系爭支票之正當權源，其見
    系爭支票應可知係他人遺失之物，竟拾起及屆期提示，被告
    有不法所有意圖自明。因此，被告意圖為自己不法之所有，
    而侵占遺失物，事證明確，即堪認定。
四、被告行為後，刑法第337條於108年12月25日修正公布，修正
    理由為：「依刑法施行法第1條之1第2項本文規定將罰金數
    額修正提高三十倍，以增加法律明確性，並使刑法分則各罪
    罰金數額具內在邏輯一致性。」故該條修正非法律變更，當
    不發生刑法第2條比較適用之問題，逕適用修正後刑法第337
    條規定。
五、核被告所為，係犯刑法第337條侵占遺失物罪。檢察官起訴
    雖認被告係犯刑法第349條第1項收受贓物罪，然收受贓物罪
    及侵占遺失物罪之犯罪態樣，均係以不法手段占有領得他人
    非因己意離本人持有之物，客觀構成要件之主要事實部分雷
    同，復同為侵害他人財產法益之犯罪，罪質尚無差異，應認
    為具有基本社會事實之同一性，本院自得變更起訴法條逕予
    審判。
六、原審以被告收受贓物罪不能證明，諭知無罪，固非無見。然
    被告犯刑法第337條侵占遺失物罪，且得變更起訴法條予以
    審判，已如前述，原判決未就侵占遺失物罪審理，即有未合
    。檢察官上訴意旨，指摘原判決不當，為有理由，自應由本
    院將原判決撤銷改判。爰審酌被告之行為係侵害他人財產法
    益，但手段平和，亦未實質造成被害人損害，又行為後雖未
    坦承錯誤，惟參以被告偶因貪念，一時失慮，平日素行尚無
    大惡等一切情狀，量處如主文所示之刑，並諭知如易服勞役
    ，以新台幣一千元折算壹日。
據上論結，應依刑事訴訟法第369條第1項前段、第364條、第299
條第一項前段、第300條、刑法第337條、第42條第3項，判決如
主文。
本案經檢察官盧駿道提起公訴，檢察官吳梓榕提起上訴，檢察官
楊碧瑛到庭執行職務。
中　　華　　民　　國　　109 　年　　11　　月　　26　　日
                  刑事第四庭    審判長法  官　郭玫利
                                      法  官　陳金虎
                                      法　官  曾子珍
以上正本證明與原本無異。
如不服本判決應於收受送達後20日內向本院提出上訴書狀，其未
敘述上訴理由者，並得於提起上訴後20日內向本院補提理由書（
均須按他造當事人之人數附繕本）「切勿逕送上級法院」。
　　　　　　　　　　　　　            書記官　張宜柔
中　　華　　民　　國　　109 　年　　11　　月　　26　　日
附錄本判決論罪法條
中華民國刑法第337條：
意圖為自己或第三人不法之所有，而侵占遺失物、漂流物或其他
離本人所持有之物者，處1萬5千元以下罰金。